【裁判字號】    89,易,1544
【裁判日期】    891211
【裁判案由】    詐欺
【裁判全文】
臺灣桃園地方法院刑事判決                        八十九年度易字第一五四四號
    公  訴  人  臺灣桃園地方法院檢察署檢察官
    被      告  丁○○
    被      告  丙○○
右列被告等因詐欺案件，經檢察官提起公訴（八十九年度偵字第六三三四號），本院
判決如左：
        主  文
丁○○共同意圖為自己不法之所有，以詐術使人將本人之物交付，處有期徒刑柒月。
丙○○共同意圖為自己不法之所有，以詐術使人將本人之物交付，處有期徒刑肆月，
緩刑參年。
        事  實
一、丁○○與丙○○係夫妻關係，二人見乙○○年邁可欺，竟與甲○○（另行移請檢
    察官偵辦）共同基於意圖為自己不法所有之概括犯意聯絡，於民國八十三年四月
    二十三日，在桃園縣復興鄉水頭村天音佛院，由丁○○、丙○○共同向乙○○佯
    稱有日本人與渠等所投資之「日聯觀光事業公司」（下稱日聯公司）欲在南投縣
    日月潭附近興建老人活動中心，若參與投資可獲得豐厚之利潤，丙○○則在旁附
    和丁○○所言均不虛，渠等為取信於乙○○，復帶乙○○至日月潭鑽石樓大飯店
    ，謊稱為上開公司欲買受之房地，致使乙○○陷於錯誤，而陸續於同年五月十七
    日、二十四日及七月二十二日（公訴人誤載為五月十七日、二十二日及二十四日
    ），在桃園縣平鎮市○○路○段二四三號（公訴人誤載為金陵路二段四六四號）
    住處，分別交付投資金額二十萬元、十萬元、十萬元，共計新台幣四十萬元予丁○○，嗣經乙○○發現並無上開公司存在，屢次要求渠等返還前述款項均置之不
    理，始知受騙。
二、案經乙○○訴請桃園縣警察局平鎮分局報告台灣桃園地方法院檢察署檢察官偵查
    起訴。
        理  由
一、訊據被告丁○○、丙○○均不否認於上開時、地收受告訴人乙○○所交付之投資
    款項等情，惟均矢口否認涉有上開詐欺犯行，被告丁○○辯稱：上開款項係伊向
    乙○○借來投資日聯公司，言明開發成功分予紅利，若不成功，再歸還借款，伊
    確實有將上開投資款項交予日聯公司之負責人甲○○，又伊若有詐欺犯意，豈會
    簽立收據云云，被告丙○○則辯以：伊未參與其夫丁○○之投資事業，亦未告知
    該項投資無問題，三次交付款項時伊均不在場云云。惟查：
    （一）右揭犯罪事實，業據告訴人乙○○指訴：「他是騙人的，他來找我是要投
          資，投資很好，他們公司有收據，他沒有給我收據，他說他在公司很吃得
          開，不用跟公司拿收據沒有關係，有一次有人找他，要他帶對方去公司，
          他把這件事跟我說，他說要是帶對方去，他二千萬元就泡湯了，我才覺得
          奇怪，他常常去台北公司，可是他跟檢察官說他找不到公司，他說公司有
          給他們二人在淡水新市鎮有二個房子」、「（徐有騙你，如何騙的？）徐
          說有這個公司，他說他也有到日本公司去，他說公司他們二人都有份，每
          次都是他們二人一起去找我的，去日月潭也是二人一起去」（見本院八十
          九年八月七日審理筆錄）等語綦詳。核諸上開接洽過程被告丙○○均有參
          與，並自承共同前往日月潭找證人甲○○，且依卷附入股合約書亦由被告
          丙○○具名，是其辯稱與本案無關云云洵無可採，此外並有收據、入股合
          約書各一紙在卷可憑，顯見被告二人確有施用詐術，使告訴人乙○○陷於
          錯誤，而交付四十萬元甚明。
    （二）又被告丁○○雖辯稱上開款項係向告訴人乙○○所借云云，業據告訴人迭
          次駁斥在卷，且查雙方間既未書立借據，亦未談及利息、清償日期，核與
          借貸常情有違。且被告丁○○雖稱上開款項已交予甲○○，投資於日聯公
          司計畫開發之日月潭老人活動中心，惟上開投資案之開發計畫書亦付之闕
          如，被告對於開發細節、分紅比例均未提及，甚至以被告丁○○與告訴人
          共同投資款項高達七十萬元之額度，竟未以公司名義出具收據佐證，豈符
          情理之常？至被告丁○○係應告訴人乙○○之要求，才於八十三年十月初
          以自己名義補開收據，業據渠於警訊中自承無訛（見偵查卷第四頁），則
          其所辯：若有詐欺犯意，豈會開具收據云云，亦無足採。又被告丁○○復
          自承：甲○○自七十八年間就跟伊說要開發老人活動中心，至八十三年時
          並未開發，只說盡量開發等語（見偵查卷第二十五頁），準此，該開發案
          持續五年餘均未開發，被告二人卻仍遊說告訴人參加，難謂無詐欺之犯意
          ，況且上開開發案迄今並未動工，渠等復稱無法聯絡甲○○，只有甲○○
          才能聯絡到他們，亦據被告二人所自承（見偵查卷第五、九、二十五頁）
          ，是上開投資案無疑僅係被告二人與案外人甲○○詐欺之幌子無訛。再參
          以，告訴人交付上開款項迄今六年餘，被告二人分文未歸還告訴人，而案
          外人甲○○經本院傳、拘未到，惟其確於本院開庭傳喚之送達證書上蓋印
          簽收，有送達證書三紙附卷可按，被告二人亦明知甲○○居住該址（見本
          院八十九年十一月二十七日審理筆錄），苟被告二人確有投資三十萬元，
          則如何能不積極追討？詎事隔多年仍毫無動作，豈非無疑？參以苟如被告
          二人所述渠等與告訴人共同投資款項高達七十萬元，而被告二人竟不知投
          資公司負責人甲○○之真實年籍資料，並稱均由甲○○與渠等聯絡，渠等
          無法聯絡甲○○云云，顯與常情有違，凡此均足以推論被告二人與案外人
          甲○○間顯有詐欺之犯意聯絡。
    （三）至於被告聲請傳喚證人袁明杰，憑資證明證人於告訴人交付款項之時在場
          ，並曾向證人借用自用小客車前往南投縣日月潭交付上開款項云云。惟查
          ，上情雖據證人袁明杰證述在卷，然上開事實本非告訴人爭執所在，且被
          告二人與案外人甲○○應有詐欺之犯意聯絡，已如前述，是證人袁明杰上
          開證述仍不足為被告有利之認定，附此敘明。
    （四）又被告二人雖提出照片數禎及名片一張以證明日聯公司確有營業之事實，
          然查，被告二人自八十三年年底開始，即無法聯絡日聯公司，且上開老人
          活動中心工程迄未動工等情，業據渠陳述在卷（見本院八十九年十一月二
          十七日審理筆錄），是此部分亦不足作為有利於被告之認定。被告二人所
          辯無非事後卸責之詞，委無足採，本件事證明確，被告二人犯行洵堪認定
          ，應予依法論科。
二、核被告二人所為，均係犯刑法第三百三十九條第一項之詐欺取財罪。被告二人與
    案外人甲○○間有犯意之聯絡，行為之分擔，均為共同正犯。被告二人係以一遊
    說詐欺犯行，欺罔告訴人使之陷於錯誤，使告訴人接續交付金錢，應係基於接續
    犯意為之，僅成立一詐欺犯行。爰審酌告訴人乙○○已高齡七十五歲（十四年九
    月九日生），被告二人詐取其多年積蓄四十萬元，行徑惡劣，及被告二人犯罪動
    機、目的、手段、所生之危害、犯後之態度等一切情狀，分別量處如主文所示之
    刑，以示懲儆。又被告丙○○前未曾受有期徒刑以上刑之宣告，有台灣高等法院
    被告全國前案紀錄表、台灣桃園地方法院檢察署刑案查註紀錄表在卷足憑，因一
    時失慮，偶罹刑典，經此刑之宣告後，應知警惕而無再犯之虞，本院因認暫不執
    行其刑為當，予以宣告緩刑三年，用啟自新。
三、甲○○另涉詐欺罪嫌部分，應移請檢察官另行偵辦。
據上論斷，應依刑事訴訟法第二百九十九條第一項前段，刑法第二十八條、第三百三
十九條第一項、第七十四條第一款，罰金罰鍰提高標準條例第一條前段，判決如主文
。
本案經檢察官呂理銘到庭執行職務。
中      華      民      國    八十九    年     十二     月     十一     日
                                臺灣桃園地方法院刑事第一庭
                                            法  官   陳  永  來
右正本證明與原本無異。
如不服本判決，應於判決送達後十日內向本院提出上訴狀( 應附繕本 )，上訴於
臺灣高等法院。
                                            書記官   洪  明  媚
中        華        民        國   八十九   年   十二   月    十一    日
附論罪科刑依據之法條：
刑法第三百三十九條：
意圖為自己或第三人不法之所有，以詐術使人將本人或第三人之物交付者，處五年以
下有期徒刑、拘役或科或併科一千元（已提高十倍為一萬元）以下罰金。
以前項方法得財產上不法之利益或使第三人得之者，亦同。
前二項之未遂犯罰之。


司法院資訊處製作；財團法人民間司法改革基金會備份。
